臺灣桃園地方法院刑事判決　　　　　　　　　　　　　九十年度交易字第二一八號
　　公　訴　人　臺灣桃園地方法院檢察署檢察官
　　被　　　告　乙○○
右列被告因過失傷害案件，經檢察官提起公訴（九十年度偵字第二四六九號），本院
判決如左：
    主  文
乙○○因過失傷害人，處拘役肆拾日，如易科罰金以參佰元折算壹日。
    事  實
一、乙○○於民國八十九年九月七日八時許，騎乘車牌號碼ＩＰＥ─七五八號重型機
    車，由桃園縣平鎮市○○路往育達路方向行駛，準備前往工作地點，行經該市○
    ○路與廣東路無號誌交岔路口，本應注意汽車行駛時，應注意保持二車併行之間
    隔，以及行經無號誌之交岔路口，除應減速慢行，作隨時停車之準備，如有轉彎
    車已達交岔路中心處開始轉彎，而直行車尚未進入交岔路口時，應讓轉彎車先行
    。於當時晴天，有日間自然光線，道路平坦，無不能注意之情事，竟疏未注意，
    在進入前述交岔路口前十公尺左右地方，見甲○○騎乘車牌號碼ＦＭ七─六一二
    號重型機車，沿該市○○路左轉忠孝路，已行至交岔路口中心處，竟未減速慢行
    ，讓甲○○先行通過，又疏未注意當時右側尚有不詳車牌號碼之機車同向行駛，
    為閃避甲○○所騎乘之機車，而冒然將車往右靠，致與該不詳車牌號碼之機車擦
    撞，而偏移方向，衝向甲○○所騎乘之機車，致其所騎乘之機車左前方撞擊甲○
    ○所騎乘機車之左側腳踏板，甲○○當場人車倒地，因而受有左膝重挫傷，合併
    後十字韌帶斷裂之傷害。乙○○於肇事後，於有偵查犯罪權限機關未發現犯罪前
    ，除立即向警報案，主動表示為肇事人，並叫救護車送甲○○就醫，自首進而接
    受裁判。
二、案經乙○○自首，甲○○訴由桃園縣警察局平鎮分局報告臺灣桃園地方法院檢察
    署檢察官偵查起訴。
    理  由
一、訊據被告翁建倫，固坦承於右揭時、地，騎乘上述機車，與告訴人甲○○發生車
    禍，惟矢口否認有何犯行，辯稱：本件車禍事故，係因告訴人之過失所致，伊無
    過失云云。惟查：右揭犯罪事實，被告於本院調查時供稱：「當時甲○○的車停
    在路中間，當時我右邊有一機車急速左轉，他碰撞到我，我倒地，才造成我去碰
    撞到甲○○。我是因要閃甲○○才靠右的。」、「（靠右時，有無注意右邊的那
    部機車？）有。」（參本院九十年八月三十一日訊問筆錄）、「當天早上八點十
    分，我往育達路方向走，我在是十公尺前，就看到告訴人的車子停在交會處，我
    當時減速向右靠，因為右邊有一部車，我與他擦撞，才會彈向告訴人的車子，我
    並沒有撞她。」（參本院九十年九月十三日訊問筆錄），參以告訴人指述：當時
    從家裡出發，到丁字路口左轉，被告是直行車，被告撞到其機車左側腳踏板等語
    ，以及雙方機車撞擊後之照片，告訴人所騎乘之機車，左側腳踏板處確實有受撞
    擊，並破裂之痕跡，而被告所騎乘之機車左前方有擦撞之痕跡。綜合研判，當時
    告訴人由廣東路左轉忠孝路，車行至交岔路中間位置，被告騎乘機車直行忠孝路
    ，被告在距離路口十公尺前，已發現告訴人之機車在路中心處，但未減速慢行，
    作隨時停車之準備，讓告訴人優先通過，亦未注意同向右側尚有其他機車行駛中
    ，為閃避告訴人所騎乘之機車，貿然將機車靠右因閃避不當，與該輛同向不明車
    牌號碼之機車擦撞，而偏移方向，衝向告訴人所騎乘之機車，撞擊告訴人之機車
    左側腳踏板，致告訴人當場人車倒地而受傷。按「行經．．．無號誌之交岔路口
    ，．．．．均應減速慢行，作隨時停車之準備。」、「汽車行駛時，駕駛人應注
    意．．．兩車併行之間隔，並隨時採取必要之安全措施。」、「汽車行駛至交岔
    路口，．．．．六、．．．直行車尚未進入交岔路口，而轉彎車已達中心處開始
    轉彎，直行車應讓轉彎車先行。」，道路交通安全規則第九十三條第一項第四款
    、第九十四條第三項、第一百零二條第一項第六款分別定有明文，被告為駕駛人
    ，自承領有駕駛執照，自應孰諳上開規定，依當時情況天晴，有日間自然光線，
    視線良好，道路平坦，又無不能注意之情事，詎其疏於注意，行經無號誌交岔路
    口，違規未減速慢行，又未讓已進入交岔路口中心之告訴人先行，閃避告訴人機
    車時，又未注意同向右側車輛，致生本件事故，其有違反前開規定之過失甚明。
    且告訴人確因本件車禍事故而受有右述之傷害，亦有診斷證明書一紙附卷可稽，
    被告之過失與告訴人之傷害間復有相當因果關係，從而本件事證明確，被告右揭
    犯行堪予認定。
二、核被告所為，係犯刑法第二百八十四條第一項前段之過失傷害罪。被告於偵查機
    關尚不知孰為犯人之前，主動報案，並呼叫救護車前來，此由警製交通事故調查
    報告表上載報案人為被告可資佐證，被告事後並接受本院之審理，已符合刑法第
    六十二條前段自首規定之要件，應依該規定減輕其刑。查被告行為後，刑法第四
    十一條將原「犯最重本刑為三年以下有期徒刑以下之刑之罪，而受六月以下有期
    徒刑或拘役之宣告，因身體、教育、職業或家庭之關係，執行顯有困難者，得以
    一元以上三元以下折算一日，易科罰金」之規定，於九十年一月四日修正為刑法
    第四十一條第一項前段，修正後之新規定為「犯最重本刑為五年以下有期徒刑以
    下之刑之罪，而受六月以下有期徒刑或拘役之宣告，因身體、教育、職業、家庭
    之關係或其他正當事由，執行顯有困難者，得以一元以上三元以下折算一日，易
    科罰金」，上開修正後之新規定已於九十年一月十日經總統公布，而於同年一月
    十二日生效施行，是被告行為後法律已有變更，經比較新舊法之結果，修正後之
    新規定對被告並無不利，應依刑法第二條第一項前段之規定，適用裁判時即修正
    後之刑法第四十一條第一項前段之規定，併予敘明。爰審酌被告無前科，此有臺
    灣高等法院被告全國前案紀錄表可稽，以及其過失之程度、事後又未與告訴人達
    成和解，賠償告訴人之損害等一切情狀，量處如主文所示之刑，並諭知易科罰金
    之折算標準。
據上論斷，應依刑事訴訟法第二百九十九條第一項前段，刑法第二條第一項前段、第
二百八十四條第一項前段、第六十二條、修正後第四十一條第一項前段，罰金罰鍰提
高標準條例第一條前段、第二條，判決如主文。
本案經檢察官柯怡如到庭執行職務。
中      華      民      國    九十一    年      一      月      十      日
                                   臺灣桃園地方法院交通法庭
                                       審判長法  官  王  兆  飛
                                             法  官  林  明  洲
                                             法  官  李  桂  英
右正本證明與原本無異。
如不服本判決，應於判決送達後十日內，向本院提出上訴狀。
                                             書記官  梁  麗  雲
中      華      民      國    九十一    年      一      月      十      日
附論罪科刑依據之法條：
刑法第二百八十四條第一項前段：
因過失傷害人者，處六月以下有期徒刑、拘役或五百元以下罰金。
